【裁判字號】    89,易,934
【裁判日期】    900131
【裁判案由】    詐欺
【裁判全文】
臺灣雲林地方法院刑事判決                          八十九年度易字第九三四號
    公  訴  人  臺灣雲林地方法院檢察署檢察官
    被      告  戊○○
右列被告因詐欺案件，經檢察官提起公訴（八十九年度偵字第四一三六號），本院判
決如左：
    主  文
戊○○意圖為自己不法之所有，以詐術使人將本人之物交付，處有期徒刑陸月，如易
科罰金，以參佰元折算壹日。
    事  實
一、戊○○明知其於八十九年七月間已陷於財務困難，竟不顧自己償債能力不佳，意
    圖為自己不法之所有，於八十九年七月十四日，在台中市○○路○段四四七號二
    十五樓，向福灣企業股份有限公司（下稱福灣公司）佯稱願以動產擔保交易附條
    件買賣方式購買車號三Ｋ－三二九○號自用小客車一輛，約定除頭期款新台幣（
    下同）三萬八千元外，餘分二十四期，每月給付四萬八千九百九十四元，總價五
    十八萬七千九百二十八元。戊○○為取信福灣公司，除給付頭期款外，再以自己
    為發票人名義，簽發彰化商業銀行西螺分行帳號0000000之一號帳戶、金
    額四萬八千九百九十四元、到期日為八十九年八月三十一日之支票交付予福灣公
    司，致該公司陷於錯誤，如約交付上開車輛。嗣經福灣公司屆期提示上開支票不
    獲兌現後，於八十九年九月十四日再次提示時，該帳戶已成拒絕往來戶，經福灣
    公司查訪戊○○之住所，亦未發現該車蹤影，且戊○○其餘期款均分文未付，福
    灣公司始知受騙。
二、案經福灣公司訴請台灣雲林地方法院檢察署檢察官偵查起訴。
    理  由
一、被告戊○○固坦承其於右揭時地向告訴人福灣公司以附條件買賣方式購買車號三
    Ｋ－三二九○號自用小客車，且僅繳付頭款三萬八千元，其餘分期款均未支付等
    情不諱，惟矢口否認有何詐欺犯行，辯稱：我因有一些裝潢材料之貨款沒有收回
    來，一時週轉不靈才付不出車款云云。然查：
    （一）右開事實，業據告訴代理人甲○○於偵、審中到庭指述綦詳，並有附條件
          買賣契約書影本各一件、上開支票一紙及退票理由單影本二紙附卷可稽。
    （二）被告在彰化商業銀行西螺分行帳號0000000之一號帳戶，自八十八
          年一月起至同年七月為止，該帳戶內存款餘額均在四萬元以下，且於購車
          前後即六、七、八月份大多為當日存入現金，即遭兌現提領，於八月九日
          、十八日、二十五日更有三次退票紀錄，而於九月份遭銀行列為拒絕往來
          戶，此有彰化商業銀行八十九年十二月二十日彰螺字第二一三七號函及函
          附之支票存款明細分類帳一份在卷可考，足見被告於購車當時財務狀況吃
          緊，並無餘裕可從容應付每月之購車車款。又參以被告於第一商業銀行西
          螺分行之活期儲蓄存款帳戶內之資金往來情形，被告於八十九年七月十四
          日購車時，該帳戶內僅有一百九十七元，嗣雖於同年七月十五日、十八日
          分別有三萬一千六百一十三元、十二萬六千四百五十二元匯入該帳戶，然
          均於同年七月十七日、十八日連續遭提領，致該帳戶於同年七月十九日之
          餘額僅剩九百五十六元，此後該帳戶即無任何匯款紀錄一節，有該帳戶之
          存摺影本一紙附卷可參，顯見被告於購車當時應得預見其有其他應付之支
          出或債款，以其可得之財源及收入顯已達捉襟見肘之程度，絕無餘力可從
          容支付每月四萬餘元之分期車款甚明。再參諸被告自承其購車當時係打零
          工，並未固定在特定公司任職，收入每月僅四、五萬元，被告亦無法提出
          任何有固定工作或收入之證明，是被告經濟狀況既非穩定，收入每月僅四
          、五萬元，益徵被告購車當時已預見其絕無負擔每月分期車款四萬餘元之
          資力，亦無力兌現其所簽發之支票。
    （三）另該車曾於八十九年八月二十一日在雲林縣西螺鎮○○里○○路八十七號
          「聯合當舖」遭人典當，因該當舖以電腦查詢得知該車為分期付款車輛，
          餘款尚未付清，而拒絕該車之典當一節，業據證人丙○○到庭證述屬實，
          並有電腦查詢資料單一紙附卷可稽，被告雖否認曾典當該車，然經本院詢
          之該車何人典當時，被告自承：「都是我在使用，但我曾經車子借給朋友
          一、二次，但我不知道是何人拿去典當」等語在卷，是該車既係被告所使
          用，如借予他人，豈有不知何人典當之理，而被告既無從合理交代該車典
          當之原因，則以被告為該車之使用占有人之身分，應認該車係被告或為被
          告所容許之人典當甚明。是故，被告既於繳付頭款取得該車後，未及第一
          期分期款繳付前即將該車持往當舖典當，不顧與告訴人訂金之附條件買賣
          契約之約定及甘冒動產擔保交易法規定之刑責，亦徵被告於購車時，即存
          有不予付款並將該車典當以供為其他支出所用之心態而詐騙車輛之犯意。
    （四）被告先於偵查中辯稱：係我朋友丁○○向伊借款四十萬元未償還，故無法
          按期付款云云。嗣於本院審理中又改稱：是一些貨款未收回而無法付款云
          云，其先後辯稱不一，避重就輕，已有可疑。且證人丁○○經本院傳喚後
          到庭證稱：「我從沒有欠過他錢，他最近有打電話給我向我借錢，但我沒
          有借給他」等語無訛，且被告在本院調查時自承：我係從事木工裝潢為生
          ，以工計酬，並沒有叫材料等語，則依被告之工作性質，應無買賣貨物、
          收取貨款之必要。再參以被告自告訴人於八十九年九月五日向台灣雲林地
          方法院檢察署提起告訴時起，經檢察官再三催促，始至八十九年十一月七
          日將將該車返還予告訴人，並於本院要求被告提出行車執照時，始於八十
          九年十二月二十二日提出一補發後之行車執照等情，均徵被告並非因正常
          使用該之目的而購買該車甚明。
     綜上所述，被告於購車當時即預見其無支付本件車款之能力，仍執意購買上開
     自用小客車，並簽發支票取信福灣公司，事後非但自第一期車款即未支付，尚
     於將該車典當不成後，又將該車藏匿於不明之處，拒不交還告訴人，被告顯有
     詐騙該車之犯意，灼然甚明，是被告上開所辯，顯係事後避就之詞，不足採信
     。本件事證明確，被告犯行洵堪認定。
二、核被告所為，係犯刑法第三百三十九條第一項之詐欺取財罪。爰審酌被告素行良
    好及其犯罪之動機、目的、手段、智識程度、所生危害，犯後仍餘詞圖卸及尚積
    欠告訴人十八萬五千五百八十元，迄未與告訴人達成民事和解等一切情狀，量處
    如主文所示之刑。又按刑法第四十一條：「犯最重本刑為三年以下有期徒刑以下
    之刑之罪，而受六月以下有期徒刑或拘役之宣告，因身體、教育、職業或家庭之
    關係，執行顯有困難者，得以一元以上三元以下折算一日，易科罰金」，已於九
    十年一月十日經總統公布修正為第四十一條第一項：「犯最重本刑為五年以下有
    期徒刑以下之刑之罪，而受六個月以下有期徒刑或拘役之宣告，因身體、教育、
    職業、家庭之關係或其他正當事由，執行顯有困難者，得以一元以上三元以下折
    算一日，易科罰金」，同年月十二日生效。本件被告犯罪日期在前述法律修正前
    ，犯罪後法律變更，比較新舊法，以新法對被告有利，自應併適用新法即修正後
    之刑法第四十一條第一項規定，諭知易科罰金之折算標準，以資懲儆，併此敘明
    。
據上論斷，應依刑事訴訟法第二百九十九條第一項前段，刑法第二條第一項前段、第
三百三十九條第一項、第四十一條第一項前段，罰金罰鍰提高標準條例第一條前段、
第二條，判決如主文。
本案經檢察官乙○○到庭執行職務。
中      華      民      國      九十      年      一    月    三十一    日
                                        臺灣雲林地方法院刑事第二庭
                                            法  官  趙  思  芸
右正本證明與原本無異。
如不服本判決，應於判決送達後十日內，向本院提出上訴狀。（須附繕本）
                                            書記官  王  淑  美
中      華      民      國      九十      年      一    月    三十一    日
刑法第三百三十九條
  意圖為自己或第三人不法之所有，以詐術使人將本人或第三人之物交付者，處五年
  以下有期徒刑、拘役或科或併科一千元以下罰金。
  以前項方法得財產上不法之利益或使第三人得之者，亦同。
  前二項之未遂犯罰之。


司法院資訊處製作；財團法人民間司法改革基金會備份。
